【裁判字號】    97,易,1568
【裁判日期】    970728
【裁判案由】    詐欺
【裁判全文】
臺灣臺中地方法院刑事判決              97年度易字第1568號
公  訴  人  臺灣臺中地方法院檢察署檢察官
被      告  甲○○
上列被告因詐欺案件，經檢察官提起公訴（96年度偵字第27867
號）及聲請併案審理（97年度偵緝字1467號），經本院合議庭裁
定由受命法官獨任進行簡式審判程序，本院判決如下：
    主  文
甲○○幫助意圖為自己不法之所有，以詐術使人將本人之物交付
，處有期徒刑月，如易科罰金，以新臺幣壹仟元折算壹日。
    事  實
一、甲○○依一般社會之通見，可預見一般人支付代價或無故取
    得他人金融機構帳戶使用常與財產犯罪密切相關，且取得他
    人存摺及帳戶資料之目的在於取得贓款及掩飾犯行不易遭人
    追查，苟出售或交付金融帳戶予他人使用，將被犯罪集團用
    於向被害人詐欺取財匯款之帳戶，又其對於提供帳戶雖無引
    發他人萌生犯罪之確信，但仍不顧他人所可能遭害之危險，
    竟基於幫助犯罪集團遂行詐欺取財之財產上犯罪，縱有人持
    以犯罪亦不違反其本意之不確定故意，於民國96年3 月中旬
    某日，在臺中縣清水鎮○○路麥當勞店，將其向合作金庫銀
    行烏日分行所申設帳號：0000000000000000號之存摺、金融
    卡（含密碼）及印章，交予不知真實姓名年約22歲之成年男
    子。嗣該名男子於取得上揭帳戶之存摺、金融卡（含密碼）
    及印章後，即與其屬之詐欺取財集團成員，共同基於意圖為
    自己不法所有之犯意聯絡，由詐欺集團成員，先在報紙分類
    廣告版刊登貸款廣告後，而為下列行為：
  (一)戊○○於96年7 月22日見上述貸款廣告，依廣告上之聯絡電
    話與詐欺集團成員自稱江美琪之成年承辦人員聯絡，江美琪
    即向戊○○誆稱：需購買產物保險方可辦理貸款云云，致戊○○不疑有他，陷於錯誤，分別於96年7 月26日下午3 時3
    分及同年月27日下午2 時20分許，匯款新臺幣（下同）19,8
    00元、19,800元，共計39,600元，至甲○○所有上開帳戶後
    ，詐欺集團成員再向戊○○騙稱：必需再匯款3 萬元，否則
    無法辦理貸款云云，至此戊○○方知受騙。
  (二)丙○○於96年7 月27日某時，見上述貸款廣告，依廣告上之
    聯絡電話與詐欺集團成員之成年承辦人員聯絡，該承辦人員
    即向丙○○佯稱：需購買保險手續費方可辦理貸款云云，致
    丙○○不疑有他，陷於錯誤，而於同日下午3 時8 分，匯款
    26,400元，至甲○○所有上開帳戶後，該承辦人員再向丙○○詐稱：信用不佳，需向其他銀行辦理擔保，需再匯款否則
    無法辦理貸款云云，至此丙○○始知受騙。
  (三)丁○○於96年7 月29日下午3 時許，見前述貸款廣告，依廣
    告上之聯絡電話與詐欺集團成員之成年承辦人員聯絡，該承
    辦人員即向丁○○佯稱：需購買產物保險方可辦理貸款云云
    ，致丁○○信以為真，陷於錯誤，而於同年月30日下午3 時
    32分，匯款16,200元，至甲○○所有上開帳戶後，該承辦人
    員再向丁○○佯稱：必需再匯款19,600元，否則無法辦理貸
    款云云，丁○○信不疑有他，再度前往銀行匯款時，經銀行
    承辦人員阻止，始知受騙。
二、嗣戊○○、丙○○、丁○○等人所匯入之款項，隨即遭詐騙
    集團成員提領一空，戊○○等人報警處理。
三、案經由臺中縣警察局烏日分局報告臺灣臺中地方法院檢察署
    檢察官偵查起訴及聲請併案審理。
    理  由
一、上揭犯罪事實，業據被告甲○○於本院準備程序及審理時坦
    承不諱，核與被害人即證人戊○○、丁○○、丙○○分別於
    警詢及偵查中所證述之情節相符，並有被告之合作金庫銀行
    烏日分行帳號0000000000000000號帳戶上揭帳戶開戶基本資
    料及交易明細表1 份、合作金庫銀行存款憑條存根聯3 張、
    貸款廣告1 紙、受理各類案件紀錄表2 紙、受理詐騙帳戶通
    報警示簡便格式表3 紙、提款相片7 張、合作金庫商業銀行
    北大里分行96年8 月20日合金北大里字第0960003438號函附
    存款憑條1 紙、合作金庫商業銀行員林分行96年8 月27日合
    金員存字第0960004280號函所附存款憑條1 紙、內政部警政
    署反詐騙案件紀錄表3 紙、金融機構聯防機制通報單1 紙、
    受理刑事案件報案三聯單1 紙、台灣大哥大股份有限公司用
    戶基本資料1 紙、台灣大哥大行動電話預卡申請書1 紙、00
    0000 0000 號通聯調閱查詢單1 紙在卷可稽。
二、按今日一般人至銀行開設帳戶並非難事，如非供犯罪之非法
    使用，衡諸常情，自無置自己名義帳戶不用，而取得他人帳
    戶使用之必要。且金融存款帳戶事關存戶個人財產權益之保
    障，其與存戶印鑑章結合，具高度專有性，除非本人或與本
    人親密關係者，難認有何理由可自由流通使用該存摺，一般
    人皆有妥為保管防止他人任意使用之認識，縱因特殊情況偶
    有交付他人使用之需，亦必然深入瞭解用途後再行提供以使
    用，方符常情。而該等專有物品如落入不明人士手中，極易
    被利用為與財產有關之犯罪工具，此又係具備一般生活智識
    者皆能體察之常識。參以邇來詐欺者使用他人存摺作為指示
    被害人匯款工具之犯罪類型層出不窮，並廣經媒體披載，凡
    對社會動態尚非全然不予關注者均能知曉，被告對此當無不
    知之理，則縱使並不確知所提供之帳戶，係遭他人用以對被
    害人詐欺取財，亦無法確知取得帳戶之人係以何種方法於何
    時地為詐欺取財之具體內容，惟對於其所提供之上揭帳戶，
    將遭人作為詐欺取財犯行所得財物匯入及提領之工具使用，
    應有概括之認識，且可預見其發生，竟仍同意提供予他人使
    用，顯對帳戶供他人取得不法犯罪所得之用，亦不違背其本
    意，且其無確信帳戶不至遭利用為犯罪之用，仍將上述帳戶
    提供他人，足認被告實有幫助他人犯罪之不確定故意至明。
    是以，被告前開自白，確與犯罪事實相符，堪予採信。本件
    事證明確，被告上開犯行，洵堪認定。
三、查該不詳姓名年籍年約22歲之成年男子、江美琪等人與其屬
    詐欺集團成員等人組成之詐騙集團，共同基於意圖為自己不
    法所有之犯意聯絡，以上述之詐術，使被害人戊○○、丙○○、丁○○等人陷於錯誤分別匯入上述款項至被告甲○○所
    開設上述帳戶內，該詐欺集團所為係犯刑法第339 條第1 項
    之詐欺取財罪，被告提供上述帳戶予該姓名年籍綽號不詳之
    成年人及其屬詐欺集團詐欺取財使用，並無證據證明其有參
    與詐欺取財之行為，或有與本件詐欺取財之詐騙之人有詐欺
    之犯意聯絡，是被告基於幫助之意思，參與詐欺取財構成要
    件以外之行為，為幫助犯。核被告所為係犯係犯刑法第30條
    第1 項前段、第339 條第1 項之幫助詐欺取財罪。被告以一
    幫助犯行，致戊○○、丙○○、丁○○等人受有上述損失，
    係屬想像競合犯，應依法從一重論以一幫助詐欺取財罪。檢
    察官聲請併案審理之被害人丙○○遭詐欺之事實（即96年度
    偵緝字第1467號）與起訴事實具有想競合犯之關係，為實質
    上一罪，為起訴效力所及，本院應併予審理。被告幫助他人
    犯前開詐欺取財罪，應依刑法第30條第2 項之規定，按正犯
    之刑減輕之。爰審酌被告任意將上述帳戶等交予上述成年男
    子使用，使不法詐騙集團得以犯罪使用，且其所提供帳戶等
    資料非惟幫助詐騙者遂行詐財目的，同時使詐欺者得以隱匿
    其真實身分，減少遭查獲之風險，愈使其肆無忌憚，加深犯
    罪之猖獗，迄今未與被害人戊○○、丁○○、丙○○等人和
    解，賠償渠等所受之損失，及其犯後坦承犯行之態度等一切
    情狀，量處如主文所示之刑，並諭知易科罰金之折算標準，
    以示懲儆。
據上論斷，應依刑事訴訟法第273 條之1 第1 項、第299 條第1
項前段，刑法第339 條第1 項、第30條第1 項前段、第2 項、第
55條前段、第41條第1 項前段，刑法施行法第1 條之1 第1 項、
第2項 前段，判決如主文。
本案經檢察官乙○○到庭執行職務
中    華    民    國    97    年    7     月    28    日
                    刑事第九庭  法  官  楊萬益
上正本證明與原本無異。
如不服本判決，應於收受送達後10日內向本院提出上訴書狀（應
敘述具體理由並附繕本）。
上訴書狀如未敘述理由，應於上訴期間屆滿後20日內補提理由書
於本院。
                                書記官  譚系媛
中    華    民    國    97    年    7     月    28    日
附錄論罪科刑法條
中華民國刑法第339條
（普通詐欺罪）
意圖為自己或第三人不法之所有，以詐術使人將本人或第三人之
物交付者，處5 年以下有期徒刑、拘役或科或併科1 千元以下罰
金。
以前項方法得財產上不法之利益或使第三人得之者，亦同。
前二項之未遂犯罰之。


司法院資訊處製作；財團法人民間司法改革基金會備份。
